【裁判字號】    97,訴,648
【裁判日期】    971127
【裁判案由】    損害賠償
【裁判全文】
臺灣嘉義地方法院民事判決               97年度訴字第648號
原      告  乙○○
兼法定代理  甲○○
人
            丙○○
被      告  丁○○
                        之1
訴訟代理人  葉張基律師
上列當事人間因被告過失傷害案件，經原告提起請求損害賠償之
附帶民事訴訟（97年度交附民字第13號），經本院刑事庭裁定移
送前來，經本院於民國97年11月13日言詞辯論終結，判決如下：
    主  文
被告應給付原告丙○○新臺幣捌萬參仟柒佰伍拾元、給付原告甲○○新臺幣陸萬捌仟肆佰捌拾元、給付原告乙○○新臺幣柒萬伍
仟參佰捌拾元，及均自民國九十七年七月十七日起至清償日止，
按年息百分之五計算之利息。
原告其餘之訴駁回。
本判決第一項得假執行；但被告如各以新臺幣捌萬參仟柒佰伍拾
元、新臺幣陸萬捌仟肆佰捌拾元、新臺幣柒萬伍仟參佰捌拾元為
原告丙○○、甲○○、乙○○預供擔保，得免為假執行。
原告其餘假執行之聲請駁回。
    事實及理由
一、按訴狀送達後，原告不得將原訴變更或追加他訴，但擴張或
    減縮應受判決事項之聲請者，不在此限，民事訴訟法第255
    條第1項第3款定有明文。原告原起訴請求被告應賠償原告醫
    療費用部分三人共計新臺幣（下同）225,776元（包括醫療
    費、傷藥粉、就診交通費）、原告乙○○看護費90,000元、
    原告甲○○及乙○○療養費部分共計24,000元、車子損失部
    分357,348元（包括車損350,000元及車子稅金7,348元）、
    原告丙○○及甲○○工作損失部分共計180,000元及三人精
    神慰撫金共600,000元，以上合計請求1,400,000元。嗣於97
    年8月26日調解期日當庭撤回車子損失部分357,348元之請求
    ，又於訴訟進行中（97年11月6日民事聲明狀）就醫療費用
    部分（包括醫療費、傷藥費、就診交通費、療養費及看護費
    ），原告丙○○共請求49,710元、原告甲○○共請求31,480
    元、原告乙○○共請求117,380元；工作損失部分原告丙○○及甲○○二人共請求220,059元；精神慰撫金部分三人共
    請求600,000元，並減縮聲明為1,018,809元。核其所為，係
    屬擴張及減縮應受判決事項之聲明，揆之首揭規定，自屬可
    許。
二、原告起訴主張：
（一）緣被告於民國96年5月20日下午1時許，駕駛車牌號碼３Ｗ
      －８８７９號自用小客車，自番路鄉沿嘉義縣159甲由東
      往西往嘉義市方向行駛，行經番路鄉沈厝2之1號路前，本
      應注意遵守汽車行駛方向及該路段時速30公里之限制，不
      得超速行駛，且應注意車輛行駛時車前狀況，隨時採取必
      要之安全措施，而當時雖天候雨、路面濕潤，然當時日間
      自然光、路面無缺陷、無障礙物、視距良好，並無不能注
      意之情事，竟疏未注意及此，以時速50至60公里之超速，
      貿然超越分向限制線，駛入對向車道，適有原告丙○○駕
      駛車牌號碼１８５１－ＧＭ號自用小客車搭載原告甲○○
      及乙○○，由西向東方向行駛，因被告閃避不及，乃越過
      中線追撞原告，致其所駕駛車輛之左前方，因而撞擊原告
      所駕駛之自用小客車之左前方，致原告丙○○因而受有頸
      挫傷、左側髖挫傷、眩暈、左側耳廓囊腫之傷害；原告甲○○則受有頭部外傷合併腦震盪、臉部擦傷、上唇之開放
      性傷口、左側小腿挫傷、右側手挫擦傷、左側眼皮及眼周
      區及眼球挫傷併結膜出血之傷害，且因懷孕，醫院無法進
      行治療，導致精神模糊；原告乙○○亦受有左側脛骨與腓
      骨骨折、腹部挫傷等傷害。詎被告明知駕駛動力交通工具
      肇事後已致原告等受有如上所述之傷害，竟仍肇事逃逸，
      案經本院以97年度交訴字第6號刑事判決在案，並經原告
      向菜公店調解委員會聲請進行調解在案，然經五次調解均
      因被告無誠意解決賠償問題而致調解不成立。
（二）按因故意或過失，不法侵害他人之權利者，負損害賠償責
      任。故意以背於善良風俗之方法，加損害於他人者亦同。
      違反保護他人之法律，致生損害於他人者，負賠償責任。
      但能證明其行為無過失者，不在此限；汽車、機車或其他
      非依軌道行駛之動力車輛，在使用中加損害於他人者，駕
      駛人應賠償因此所生之損害。但於防止損害之發生，已盡
      相當之注意者，不在此限；不法侵害他人之身體或健康者
      ，對於被害人因此喪失或減少勞動能力或增加生活上之需
      要時，應負損害賠償責任；不法侵害他人之身體、健康、
      名譽、自由、信用、隱私、貞操，或不法侵害其他人格法
      益而情節重大者，被害人雖非財產上之損害，亦得請求賠
      償相當之金額。民法第184條、第191條之2、第193條第1
      項、第195條第1項分別定有明文，原告因被告之不法侵害
      而受有損害，自得依法請求被告負損害賠償之責，茲就原
      告請求之項目及金額臚列如下：
    1.原告丙○○部分：醫療費9,110元；傷藥費5,600元；
      就診交通費23,000元；療養費12,000元；工作損失
      部分：原告丙○○每月薪資45,468元，因本件車禍事故三
      個月無法工作，故請求工作損失136,404元；精神慰撫
      金部分：原告為國立臺灣工業技術學院纖維工程系畢業，
      雖為自由業，然時值盛年，遭此重大傷害需多次往返醫院
      ，致工作、事業受殘害，且因擔心妻兒傷勢及因此所帶來
      之影響，承受壓力之大無法言語，身心俱疲，影響生活甚
      鉅，為此爰請求精神慰撫金200,000元，以上合計386,114
      元。
    2.原告甲○○部分：醫療費5,480元；就診交通費14,00
      0元；療養費12,000元；工作損失部分：原告甲○○
      每月薪資27,885元，因本件車禍事故三個月無法工作，故
      請求工作損失83,655元；精神慰撫金部分：原告為私立
      南榮工商專科學校國際貿易科畢業，除因本件車禍事故發
      生時因懷孕，為保護腹中胎兒自身傷勢無法接受醫院正常
      治療外，尚須忍著身體疼痛照護因車禍受傷及驚嚇而日夜
      哭嚎之幼兒，完全無法休息養傷，更因擔心丈夫及女兒傷
      勢及因此所帶來之影響，承受無限煎熬及折磨，為此爰請
      求精神慰撫金200,000元，以上合計315,135元。
    3.原告乙○○部分：醫療費4,380元；就診交通費11,00
      0元；療養費12,000元；看護費：原告乙○○因受傷
      住院需雇用看護，共住院90天，以每日1,000元計算，合
      計為90,000元；精神慰撫金部分：原告於車禍事故發生
      當時未滿兩歲，正值學習走路階段，卻因車禍左腳骨折併
      發後腳跟傷口潰傷皮膚壞死，不但影響其學步，更可能因
      此有長短腳之虞，且以未滿兩歲之幼兒需忍受如此劇痛，
      更因過度驚嚇日夜啼哭不止，其所受痛苦及影響日後成長
      之發展甚鉅，為此爰請求精神慰撫金200,000元，以上共
      合計317,380元。
    4.縱上所述，合計受有1,018,809元之損害，又被告已向原
      告清償300,000元，就此部分願意扣除。並聲明：被告應
      給付原告1,018,809元及自起訴狀繕本送達之翌日起至清
      償日止，按週年利率5％計算之利息；願供擔保，請准予
      宣告假執行。
三、被告則以：本件車禍事故經原告等提起過失傷害告訴，業經
    鈞院刑事庭以97年度交訴字第6號判決被告過失傷害部分處
    有期徒刑5月，被告就上開過失傷害行為不爭執，惟就原告
    主張賠償之金額，其中：
（一）醫療費用部分：對於原告丙○○請求9,110元、原告甲○○請求5,480元、原告乙○○請求4,380元部分因原告提出
      之醫療單據無誤，故對此沒有意見。至於原告丙○○請求
      5,600元傷藥費部分，因此項目並非法律所允許賠償之項
      目，故被告否認原告此部分之請求。
（二）就診交通費用部分：對於原告主張計程車來回費用1000元
      之計算標準不爭執，但對於交通費用之次數，原告等並未
      提出交通費支出之收據，被告主張應以原告實際門診次數
      為依據，且仍須扣除原告等共同就診之次數。查原告乙○○主張11次交通費用共11,000元部分，因其實際門診次數
      為10次（較之前提出版本多出97年9月29日、10月25日門
      診2次），故實際交通費用金額應僅為10,000元；原告甲○○主張14次交通費用共14,000元部分，因其實際門診次
      數為13次（較前次提出多出97年8月28日與9月25日門診2
      次，並已扣除96年5月20日與原告乙○○一同就診1次，計
      算式：14－1＝13），故實際交通費用金額應僅為13,000
      元；原告丙○○主張23次交通費用共23,000元部分，因其
      實際門診次數為16次（較前次提出多出97年1月16日以下
      共11次，並已扣除96年5月20日、97年9月29日與原告乙○○一同門就診二次、96年5月25日、6月6日、6月13日、9
      月26日、97年9月25日與原告甲○○一同就診五次，合計
      重複七次，計算式：23－7＝16），故實際交通費用金額
      應僅為16,000元。
（三）原告乙○○看護費部分：被告對於看護費每日1,000元之
      計算標準不爭執，惟原告乙○○自事故發生日（96年5月
      20日）至其所提最後一張醫療費用日期7月14日，此段事
      故剛發生之期間原告乙○○均無任何住院之醫療收據，全
      為門診收據，可見其雖有受傷但並無住院，依法並不得請
      求此部分看護費用，原告應就其主張住院90天之事實負舉
      證責任。至於原告提出乙○○財團法人嘉義基督教醫院97
      年9月29日診斷證明書，其上雖記載「受傷後兩個月需專
      人全天看護」，但經鈞院向原告等就診之財團法人嘉義基
      督教醫院函詢，該院於97年9月12日以嘉基醫字第0970900
      073號函覆稱「乙○○需人全天看護之時間以一個月之內
      為合理，故此部分原告應只能請求30,000元。
（四）原告三人食療與營養品費用每人12,000元，共36,000元部
      分：此等金額是否為必要之費用，及是否確實有購買之實
      際支出證明應由原告舉證，被告否認之。
（五）勞動能力減少部分：
    1.原告等並無永久性殘廢之情形，故其勞動能力之減少，僅
      有不能上班期間之情形，就此部分請原告負舉證責任（包
      括工作證明、薪資證明、勞保投保資料等）。原告等雖提
      出95年與96年龍眼、荔枝、柿子等農產品銷售之計算及銷
      貨清單為證，主張丙○○、甲○○各受有3個月月薪各3萬
      元（合計共18萬元）之損害，惟該等文件並無任何人簽發
      或簽收之記載，相關金額是否有如實給付？所給付之對象
      為何人？所記載之「明仁」為何人（應非原告夫妻二人）
      ？均無法從該等證物看出，被告否認該等銷貨清單形式與
      實質之真正。況原告等於97年8月26 日庭訊時主張原告夫
      妻二人在家幫父親務農，父親每月給付原告丙○○與原告
      甲○○各3萬元，原告甲○○並表示3萬元有部分是家用，
      此主張顯然與原告所提出上開銷貨清單所主張之收入完全
      不同，可見原告所提出之銷貨清單並不足以證明原告勞動
      能力之減損，再者，縱使原告夫妻確實有在家幫父親務農
      ，然而在發生系爭事故期間，原告父親之農作物亦不會因
      為原告夫妻受傷而受有任何損失，理論上也不會因原告夫
      妻受傷而拒絕給付原告二人工資，原告又未能舉證以圓其
      說，故被告否認原告夫妻每月各有3萬元工資。至於原告
      本次主張原告丙○○每月薪資45,468元、原告甲○○每月
      薪資27,885元，分別請求136,404元及83,655元之工作損
      失，惟其中原告丙○○所提出薪資證明為97年3至5月間富
      橋工業股份有限公司之薪資證明、原告甲○○所提出薪資
      證明則為93年1至6月間之薪資證明，均非本件事故發生之
      96年5月20日前後之薪資證明，且與前述務農部分之主張
      有所矛盾，故被告否認之，主張應以最低基本工資17,280
      元為計算基礎。
    2.另鈞院向原告等就診之財團法人嘉義基督教醫院及財團法
      人天主教聖馬爾定醫院函詢，經財團法人嘉義基督教醫院
      於97年9月12日以嘉基醫字第970900073號函覆表示「1.原
      告丙○○於96年5月25日及96年6月13日因頸部及上背痛門
      診求診，當時四肢力量正常，給予口服藥物各一星期，理
      論上疼痛消除後即可正常工作。2.原告甲○○於96年5月2
      5日及96年6月13日因頭痛及左肩痛門診求診，腦波檢查正
      常，給予外用酸痛藥膏，疼痛消除後即可正常工作；財團
      法人天主教聖馬爾定醫院於97年10月18日以（97）惠醫字
      第1164號函覆表示「原告丙○○頸部挫傷，學理上修養兩
      週症狀可緩解。原告甲○○休養時間因個人自身感受不同
      而異。」。因此，被告主張應以兩家醫院函覆鈞院結果為
      準，認定原告丙○○有2週無法工作，原告甲○○則無任
      何工作損失。
    3.綜上，原告丙○○部分以最低基本工資17,280元為計算基
      礎，2週無法工作即半數8,640元為合理。
（六）再者，原告甲○○與原告乙○○之傷害部分，依道路交通
      安全規則第89條第1項第4款規定，兒童須乘座於小客車之
      後座，然本件事故發生時乙○○並未依上開規定乘座於後
      座，係由甲○○抱坐在副駕駛座，且未使用安全座椅導致
      其等二人受傷，顯然未善盡保護自己之義務，故其所受傷
      害部分應有民法第217條規定之適用。被告主張原告乙○○及甲○○之傷害部分與有過失，應由原告負擔40％過失
      比例，被告則負擔60％過失比例。
（七）精神慰撫金部分：被告學歷為國中畢業，目前受僱於春億
      工程行，每月薪資僅為22,000元，原告等學歷均高於被告
      ，原告請求每人200,000元之精神慰撫金實屬過高，應予
      酌減為每人50,000元為適當。
（八）綜上，合計原告等所受之損害為181,466元，然被告業於
      97年10月2日臺灣高等法院臺南分院97年度交上訴字第943
      號審理程序中當庭給付30萬元予原告等人，此一金額應生
      清償之效果，應扣除之，則扣除後原告等之損害均已獲得
      全部填補，尚逾118,534元，故原告等之請求為無理由。
      並聲明：原告之訴及假執行之聲請均駁回；如受不利判決
      ，願供擔保請准宣告免為假執行。
四、本院依職權調閱97年度交訴字第6號過失傷害卷宗；函財團
    法人嘉義基督教醫院、財團法人天主教聖馬爾定醫院詢問原
    告等於96年5月20日因車禍受傷迄今所支出之醫療費用、原
    告乙○○所受傷勢、住院時間、是否需由他人照護、原告丙○○及甲○○喪失勞動能力為何。
五、查被告於96年5月20日下午1時許，駕駛車牌號碼３Ｗ－８８
    ７９號自用小客車，沿嘉義縣159甲由番路鄉由東往西往嘉
    義市方向行駛，行經番路鄉沈厝2之1號路前，本應注意遵守
    汽車行駛方向及該路段時速30公里之限制，不得超速行駛，
    且應注意車輛行駛時車前狀況，隨時採取必要之安全措施，
    而當時雖天候雨、路面濕潤，然當時日間自然光、路面無缺
    陷、無障礙物、視距良好，並無不能注意之情事，竟疏未注
    意及此，以時速50至60公里之超速，貿然超越分向限制線，
    駛入對向車道，適有原告丙○○駕駛車牌號碼１８５１－Ｇ
    Ｍ號自用小客車搭載原告甲○○及乙○○，由西向東方向行
    駛，因被告閃避不及，乃越過中線追撞原告，致其所駕駛車
    輛之左前方，因而撞擊原告所駕駛之自用小客車之左前方，
    致原告丙○○因而受有頸挫傷、左側髖挫傷、眩暈、左側耳
    廓囊腫之傷害；原告甲○○則受有頭部外傷合併腦震盪、臉
    部擦傷、上唇之開放性傷口、左側小腿挫傷、右側手挫擦傷
    、左側眼皮及眼周區及眼球挫傷併結膜出血之傷害，且因懷
    孕，醫院無法進行治療，導致原告精神模糊；原告乙○○亦
    受有左側脛骨與腓骨骨折、腹部挫傷等傷害，詎被告明知駕
    駛動力交通工具肇事後已致原告等受有如上所述之傷害，竟
    仍肇事逃逸。被告因過失傷害，經本院刑事庭判處有期徒刑
    五月，又因故意對兒童犯肇事致人傷害逃逸，處有期徒刑九
    月確定，經本院調閱上開卷宗核閱無誤。
六、按汽車行駛時，駕駛人應注意車前狀況，並隨時採取必要之
    安全措施，另行車速度，依速限標誌或標線之規定，無速限
    標誌或標線，行車時速不得超過五十公里，再者，汽車在未
    劃設慢車道之雙向車道行駛時，應依下列規定：一、均應在
    遵行車道內行駛。二、在劃有行車分向限制線之路段，不得
    駛入來車之車道內，道路交通安全規則第94條第3項、第93
    條第1項第1款、第97條第1項第1、2款分別定有明文。被告
    既領有駕駛執照，對上開規定，自應知之甚詳，於前揭時、
    地駕駛車輛，即應注意上開規定，而依卷附現場圖及現場照
    片所示，本件事故係發生於159甲線嘉義縣番路鄉民和村沈
    厝2之1號前，當時雖天候雨、柏油路面濕潤，但日間自然光
    線、路面無缺陷、亦無障礙物、視距良好等情形，有上開道
    路交通事故調查報告表（一）在卷可考，依當時情形，被告
    並無不能注意之情事，竟疏於注意車前狀況，且以超過限速
    之時速五十至六十公里之速度，超越分向限制線，駛入對向
    車道，撞擊丙○○所駕駛之自小客車，其有過失甚明。又原
    告丙○○因而受有頸挫傷、左側髖挫傷、眩暈、左側耳廓囊
    腫之傷害；甲○○則受有頭部外傷合併腦震盪、臉部擦傷、
    上唇之開放性傷口、左側小腿挫傷、右側手挫擦傷、左側眼
    皮及眼周區及眼球挫傷併結膜出血之傷害；乙○○亦受有左
    側脛骨與腓骨骨折、腹部挫傷之傷害，此有醫院診斷證明書
    附卷為憑，即原告等三人確因本件車禍受傷，而所受傷害與
    被告之過失行為間具有相當因果關係，均堪予認定。
七、按因故意或過失不法侵害他人權利者，負損害賠償責任；不
    法侵害他人之身體或健康者，對於被害人因此喪失或減少勞
    動能力，或增加生活上之需要時，應負損害賠償責任；又不
    法侵害他人之身體、健康、名譽或自由者，被害人雖非財產
    上之損害，亦得請求賠償相當之金額。民法第184條第1項、
    第193條第1項、第195條第1項分別定有明文。查被告因疏未
    注意肇致本件車禍既有過失，並致原告等受傷，則原告等依
    上開規定，請求被告賠償損害，於法有據。茲就原告請求之
    項目及金額，核列如下：
（一）原告丙○○：
    1.醫療費用部分：原告主張支出9,110元，業據原告提出醫
      療收據為證，並為被告所不爭執（97年11月13日言詞辯論
      筆錄），堪信為真實，應予准許。
    2.傷藥費部分：原告主張支出5,600元，雖據提出保生藥房
      收據為證，然被告否認係屬必要之費用，且原告因傷既已
      前往醫院治療，如確有使用中藥之必要，自可由醫生開立
      處方取藥，此外，原告復未舉證證明其所購買中藥費用係
      屬必要，是此部分之請求，尚難准許。
    3.就診交通費部分：原告主張因受傷後需前往醫院治療檢查
      ，來回計程車資1,000元，門診23次共23,000元，此為被
      告對來回車資1000元部分不爭執，應為可採，惟就看診次
      數部分，被告則認應扣除共同看診之次數。經查，原告丙○○自96年5月20日自97年9月30日門診次數共23次，但扣
      除96年5月20日、97年9月29日與原告乙○○一同門就診二
      次、96年5月25日、6月6日、6月13日、9月26日、97年9月
      25日與原告甲○○一同就診5次，合計重複7次，故應為16
      次，有原告提出之門診收據在卷可稽，且為原告於本院97
      年11月13日言詞辯論當庭表示同意以16次計算，復有財團
      法人嘉義基督教醫院及天主教聖馬爾定醫院函附醫療費用
      收據在卷可稽，堪信為真實，故被告辯稱原告丙○○就診
      交通費為16,000元即屬有據。
    4.原告食療與營養品費用部分：原告主張12,000元，固據原
      告提出弘安藥妝生活館商品銷售單為證，惟被告否認係屬
      必要之費用，原告迄未舉證證明其飲用該營養品有其必要
      性，且係非醫囑必須添購者，自難認其為必要，是原告縱
      確因此支出，亦難認為合法，是原告此部分之請求，於法
      無據。
    5.工作損失部分：原告丙○○主張其每月薪資45,468元，請
      求三個月為136,404元之工作損失，為被告否認。經查，
      「原告丙○○於96年5月25日及96年6月13日因頸部及上背
      痛門診求診，當時四肢力量正常，給予口服藥物各一星期
      ，理論上疼痛消除後即可正常工作」、「原告丙○○頸部
      挫傷，學理上修養兩週症狀可緩解。」此分別有財團法人
      天主教聖馬爾定醫院於97年10月18日（97）惠醫字第1164
      號函及財團法人嘉義基督教醫院於97年9月12日以嘉基醫
      字第970900073號函在卷可稽，故原告丙○○有2週無法工
      作，應可認定。又原告丙○○主張其每月薪資45,468元，
      固據提出畢業證書及薪資證明等為證，惟其所提出薪資證
      明為97年3至5月間富橋工業股份有限公司之薪資證明，並
      非本件事故發生之96年5月20日前後之薪資證明，且原告
      自承「我們受傷時我們在務農，我在家幫忙，我沒有辦法
      提出每個月的收入證明」（見本院97年11月13日言詞辯論
      筆錄），故被告辯稱應以最低基本工資17,280元為計算基
      礎，應屬可採，則原告丙○○請求2週無法工作之工作損
      失8,640元部分為有理由，逾此部分之請求為無理由，應
      予駁回。
    6.精神慰撫金部分：原告請求20萬元，被告認為過高。查原
      告因本件車禍受有如上所述之傷害，歷經長期治療，飽受
      身體疼痛及精神恐懼，身心受有痛苦，影響正常生活，其
      請求精神上慰撫金，即非無據。查被告為嘉義縣立太保國
      民中學畢業，目前受僱於春億工程行，每月薪資僅為22,0
      00元。原告丙○○為國立臺灣工業技術學院纖維工程系畢
      業，目前任職於富橋工業股份有限公司，每月薪資45,468
      元，此為原告所自承，並有其提出之畢業證書及薪資證明
      卷可稽，本院參酌兩造之身分、地位、經濟能力，以及原
      告因受傷治療所受之痛苦等情，認原告請求之精神慰撫金
      以15萬元為適當，應予准許，逾此部分之請求，尚屬過高
      ，不應准許。
    7.綜上，原告丙○○得請求損害賠償之金額為183,750元（9
      ,110 ＋16,000＋8,640＋150,000＝183,750）。
（二）原告甲○○：
    1.醫療費用部分：原告主張支出5,480元，業據原告提出醫
      療收據為證，並為被告所不爭執（97年11月13日言詞辯論
      筆錄），堪信為真實，應予准許。
    2.就診交通費部分：原告主張因受傷後需前往醫院治療檢查
      ，來回計程車資1,000元，門診14次共14,000元，此為被
      告對來回車資1,000元部分不爭執，應為可採，惟就看診
      次數部分，被告則認應扣除共同看診之次數。經查，原告
      甲○○自96年5月20日自97年9月25日門診次數共14次，但
      應扣除96年5月20日與乙○○共同就診1次，故應為13次，
      有原告提出之門診收據為證，且為原告於本院97年11月13
      日言詞辯論亦當庭表示同意以13次計算，復有財團法人嘉
      義基督教醫院及天主教聖馬爾定醫院函附醫療費用收據在
      卷可稽，堪信為真實，故被告辯稱原告甲○○就診交通費
      為13,000元即屬有據。
    3.原告食療與營養品費用部分：原告主張12,000元，固據原
      告提出弘安藥妝生活館商品銷售單為證，惟被告否認係屬
      必要之費用，原告迄未舉證證明其飲用該營養品有其必要
      性，且係非醫囑必須添購者，自難認其為必要，是原告縱
      確因此支出，亦難認為合法，是原告此部分之請求，於法
      無據。
    4.工作損失部分：原告甲○○主張每月薪資27,885元，請求
      三個月83,655元之工作損失。經查，「原告甲○○於96年
      5月25日及96年6月13日因頭痛及左間痛門診求診，腦波檢
      查正常，給予外用酸痛藥膏，疼痛消除後即可正常工作」
      、「原告甲○○休養時間因個人自身感受不同而異。」此
      分別有財團法人天主教聖馬爾定醫院於97年10月18日（97
      ）惠醫第1164號函及財團法人嘉義基督教醫院於97年9 月
      12日以嘉基醫字第970900073號函在卷可稽，故原告甲○○無任何工作損失，應可認定，此部分之請求為無理由，
      應予駁回。
    5.精神慰撫金部分：原告請求20萬元，被告認為過高。查原
      告因本件車禍受有如上所述之傷害，歷經長期治療，飽受
      身體疼痛及精神恐懼，身心受有痛苦，影響正常生活，其
      請求精神上慰撫金，即非無據。被告為嘉義縣立太保國民
      中學畢業，目前受僱於春億工程行，每月薪資僅為22,000
      元。原告甲○○為私立南榮工商專科學校國際貿易科畢業
      ，此為原告所自承，並有其提出之畢業證書及薪資證明卷
      可稽，本院參酌兩造之身分、地位、經濟能力，以及原告
      受傷時因懷孕無法接受正常治療所受之痛苦等情，認原告
      請求之精神慰撫金以15萬元為適當，應予准許，逾此部分
      之請求，尚屬過高，不應准許。
    6.綜上，原告甲○○得請求損害賠償之金額為168,480元（5
      ,480 ＋13,000＋150,000＝168,480）。
（三）原告乙○○：
    1.醫療費用部分：原告主張支出4,380元，業據原告提出醫
      療收據為證，並為被告所不爭執（97年11月13日言詞辯論
      筆錄），堪信為真實，應予准許。
    2.看護費部分：原告主張需專人看護3個月，以每日1,000元
      計算，共支出90,000元，為被告否認有住院請求看護費之
      事實，並以經鈞院向原告等就診之財團法人嘉義基督教醫
      院函詢，該院於97年9月12日以嘉基醫字第0970900073 號
      函覆稱「乙○○需人全天看護之時間以一個月之內為合理
      ，故原告應只能請求30,000元」等語置辯。經查，「原告
      乙○○因本件車禍事故受有左側脛、腓骨骨折及腹部挫傷
      ，於96年5月20日住院，5月21日出院。住院期間無法自裡
      日常生活，須人看護」，此有財團法人天主教聖馬爾定醫
      院97年10月8日（97）惠醫字第1164號函在卷可參，故原
      告乙○○有住院一日之事實應為可採。又原告乙○○於
      本件車禍事故時僅為未滿兩歲之幼兒，因本件車禍受有左
      腳骨折併發後腳跟傷口潰傷皮膚壞死之傷害，雖僅住院一
      日，然由其所受傷勢觀之，確有持續看護之必要，原告主
      張受傷後兩個月需專人全天看護一節，亦有原告提出之財
      團法人嘉義基督教醫院97年9月29日診斷證明書在卷可參
      ，應為可採。按親屬間之看護，縱因出於親情而未支付該
      費用，然其所付出之勞力，顯非不能以金錢為評價，此種
      基於身分關係之恩惠，自不能加惠於加害人，而應比照一
      般看護情形，認被害人受有相當看護費之損害，命加害人
      賠償，始符民法第193條第1項所定「增加生活上需要」之
      意旨（最高法院94年度臺上字第1543號判決可參）。是被
      告既對原告主張每日看護費1,000元之計算標準不爭執（
      見本院97年11月13日言詞辯論筆錄），則原告主張看護費
      2個月又1日共61,000元之請求，應予准許。
    3.就診交通費部分：原告主張因受傷後需前往醫院治療檢查
      ，來回計程車資1,000元，門診11次共11,000元，此為被
      告對來回車資1000元部分不爭執，應為可採，惟就看診次
      數，被告則認應以實際門診次數為據。，查原告乙○○自
      96 年5月20日自97年10月25日門診次數共10次，故應為10
      次，有原告提出之門診收據為證，且為原告於本院97年11
      月13日言詞辯論當庭表示同意以10次計算，復有財團法人
      嘉義基督教醫院及天主教聖馬爾定醫院函附醫療費用收據
      在卷可稽，堪信為真實，故被告辯稱原告乙○○就診交通
      費為10,000元即屬有據。
    4.原告食療與營養品費用部分：原告主張12,000元，固據原
      告提出弘安藥妝生活館商品銷售單為證，惟被告否認係屬
      必要之費用，原告迄未舉證證明其飲用該營養品有其必要
      性，且係非醫囑必須添購者，自難認其為必要，是原告縱
      確因此支出，亦難認為合法，是原告此部分之請求，於法
      無據。
    5.精神慰撫金部分：原告請求20萬元，被告認為過高。查原
      告因本件車禍受有如上所述之傷害，因此事故飽受身體疼
      痛及精神恐懼，身心受有痛苦，其請求精神上慰撫金，即
      非無據。被告為嘉義縣立太保國民中學畢業，目前受僱於
      春億工程行，每月薪資僅為22,000元，而原告乙○○為94
      年9月30出生，於本件車禍事故發生時僅為未滿二歲之幼
      兒，此有原告提出之戶籍謄本可證，本院參酌兩造之身分
      、地位、經濟能力，以及原告因受傷治療所受之痛苦及所
      受驚嚇等情，認原告請求之精神慰撫金以10萬元為適當，
      應予准許，逾此部分之請求，尚屬過高，不應准許。
    6.綜上，原告乙○○得請求損害賠償之金額為175,380元（
      4,380＋61,000＋10,000＋100,000＝175,380）。
（四）又被告辯稱業於97年10月2日臺灣高等法院臺南分院97年
      度交上訴字第943號審理程序中當庭給付30萬元予原告等
      人，此一金額應生清償之效果，故主張扣除之，此業據被
      告提出原告等簽收收據影本為證，並經原告表示同意扣除
      ，從而，原告主張願將上述之300,000元賠償金額按原告
      每人受領100,000元部分，自其所得請求之損害賠償金額
      扣除，即屬有據，是原告丙○○得請求83,750元、甲○○
      得請求68,480元、乙○○得請求75,380元。
八、次按「損害之發生或擴大，被害人與有過失者，法院得減輕
    賠償金額，或免除之。」民法第217條第1項定有明文。被告
    雖主張原告甲○○與原告乙○○之傷害部分，違反道路交通
    安全規則第89條第1項第4款規定，顯然未善盡保護自己之義
    務，故主張原告乙○○及甲○○之傷害部分與有過失云云。
    惟查，原告乙○○由甲○○抱坐在副駕駛座，未讓兒童乘座
    於小客車之後座，且未使用安全座椅雖有違反上揭交通安全
    規則，然此與原告無法預見被告未依速限行駛，並超越分向
    限制線，駛入對向車道，致本件車禍事故發生之結果並無影
    響，被告駕車，本應注意依該路段速限行駛，無從認原告有
    何過失可言，故被告主張原告與有過失及過失相抵一節，並
    無理由。
九、從而，原告本於侵權行為損害賠償請求權之法律關係，請求
    被告給付原告丙○○83,750元、給付甲○○68,480元、給付
    乙○○75,380元，及均自起訴狀繕本送達翌日即97年7月17
    日起至清償日止，按年息百分之5計算之利息部分，為有理
    由，應予准許。逾此範圍之請求，為無理由，應予駁回。
十、本件原告提起刑事附帶民事訴訟，經本院刑事庭依刑事訴訟
    法第504第1項移送前來，依同條第2項規定免納裁判費，故
    毋庸為訴訟費用負擔之諭知，附此敘明。
十一、本件判決所命被告給付之金額未逾50萬元，依民事訴訟法
      第389條第1項第5款規定，應依職權宣告假執行，是就此
      部分，原告雖陳明願供擔保請求宣告假執行，惟應認其僅
      係促請本院為上開宣告假執行職權之發動而已，應由本院
      依職權為假執行之宣告，就此部分，被告陳明願供擔保聲
      請宣告免為假執行，亦核無不合，爰酌定相當擔保金額，
      准許之；原告其餘之訴既經駁回，其假執行之聲請已失所
      附麗，應併駁回之。
十二、本件事證已臻明確，兩造其餘攻擊防禦方法及舉證，經審
      核結果於判決結果不生影響，爰不予一一論列。
十三、據上論結，本件原告之訴為一部有理由，一部無理由，依
      民事訴訟法第79條、第389條第1項第5款、第392條第2項
      ，判決如主文。
中    華    民    國    97    年    11    月    27    日
                  民事第一庭法  官  柯月美
以上正本係照原本作成。
如對本判決上訴須於判決送達後20日內向本院提出上訴狀。
中    華    民    國    97    年    11    月    27    日
                            書記官  李文政


司法院資訊處製作；財團法人民間司法改革基金會備份。
